臺灣桃園地方法院民事簡易判決
110年度桃小字第2207號
原      告  財團法人汽車交通事故特別補償基金


法定代理人  許永欽  
訴訟代理人  辜文輝  
            包澤杰  
被      告  翁志炫  

上列當事人間請求償還補償金事件，本院於民國111年8月22日言
詞辯論終結，判決如下：
　　主    文
被告應給付原告新臺幣陸萬參仟參佰捌拾貳元，及自民國一一Ｏ
年十月十五日起至清償日止，按年息百分之五計算之利息。
訴訟費用新臺幣壹仟元由被告負擔。
本判決得假執行，但被告如以新臺幣陸萬參仟參佰捌拾貳元為原
告預供擔保，則得免為假執行。
    事實及理由
一、原告主張：被告於民國108年9月10日上午7時45分許，騎乘
    車牌號碼000-0000號普通重型機車（下稱甲機車）沿桃園市
    大園區中正東路三段61巷往中興路方向行駛，行經該巷88號
    前時，因右轉彎不當之過失，碰撞在其右側同向直行、訴外
    人游月娥所騎乘之車牌號碼000-0000號普通重型機車（下稱
    乙機車），游月娥因此人車倒地，受有右側遠端鎖骨骨折、
    右側第4第5肋骨骨折之傷勢。嗣游月娥因上開傷勢，支出醫
    療費用新臺幣（下同）28,747元、就醫接送費用1,035元、
    看護費用33,600元；而因甲機車未依法投保強制汽車責任保
    險，故由原告依強制汽車責任保險法第40條第1項第2款給付
    共計63,382元之補償金。故依侵權行為之法律關係與強制汽
    車責任保險法第42條第2項之規定提起本件訴訟，請求被告
    賠償。並聲明：如主文第1項所示。
二、被告則以：本件事故係因游月娥行車時四處張望、未注意車
    前狀況，且違規從被告右方超車，始會發生。至於轉彎車應
    讓直行車先行之規則，應僅適用於不同行向之車輛之間，本
    件事故中甲、乙機車既為同向行駛，甲車之路權即應優先於
    後方之乙機車，且被告於右轉前亦已依規定顯示方向燈，應
    無過失。再者，游月娥與被告已於109年5月19日在大園區調
    解委員會成立調解，約定雙方就各自之體傷（含強制責任保
    險金）、車損均自行負責，且互相拋棄損害賠償請求權，並
    經法院核定在案，原告自無從再請求被告賠償。並聲明：原
    告之訴駁回。
三、本院之判斷：
(一)按因故意或過失，不法侵害他人之權利者，負損害賠償責任
    ；汽車、機車或其他非依軌道行駛之動力車輛，在使用中加
    損害於他人者，駕駛人應賠償因此所生之損害；但於防止損
    害之發生，已盡相當之注意者，不在此限，民法第184條第1
    項前段、第191條之2定有明文。機車右轉彎時，應先換入外
    側車道再行右轉，且轉彎車應讓直行車先行，則為道路交通
    安全規則第102條第1項第4款、第7款所規定。又上開關於右
    轉彎時應先換入外側車道之規定，其目的應係防止右轉彎車
    與其右側之直行車輛發生碰撞，故於未劃分車道，但足以容
    納2台以上車輛同向行駛之道路，右轉彎車仍應先切換至道
    路之右側，而不能於道路中央逕行右轉，始符合上開規定之
    意旨。經查，本件被告於上開時間騎乘甲機車行經上開地點
    ，右轉彎往該址路旁行駛，而與游月娥所騎乘、在其右側同
    向直行之乙機車發生碰撞等情，已經本院調取警方道路交通
    事故處理卷宗，核對其內道路交通事故現場圖、調查報告表
    、調查筆錄、現場照片等確認無誤。而關於事故發生之具體
    情形，經勘驗甲機車行車紀錄器錄影畫面，結果顯示：本件
    事故發生前，甲機車原係沿未劃分車道之上開道路中央直行
    ，乙機車則在其後方同向行駛；嗣甲機車沿同路徑開始減速
    ，乙機車則切換至其右側繼續直行，二車之前後間距開始縮
    小；待乙機車即將自右側超越甲機車時，甲機車則向右偏轉
    ，二車遂發生碰撞，有本院勘驗筆錄附卷可參（見本院卷第
    57、58頁）。是被告騎乘甲機車右轉彎時，未先切換至道路
    右側，而係從原本行駛之道路中央逕行右轉，亦未讓即將自
    其右側直行通過之乙機車先行，應有違反上開注意義務之規
    定，其就本件事故之發生有過失，應可認定，就游月娥因此
    所受損害，即應負賠償之責。
(二)被告雖辯稱游月娥有四處張望、未注意車前狀況，且不依規
    定超車之情形，而與有過失云云，然依上開行車紀錄器畫面
    所示，游月娥於事發前雖曾有二度轉頭向右望之舉動，但於
    事發前臉部即已轉回正面（見本院卷第57頁、第58頁反面）
    ；由原告所提監視器畫面，亦無法看出游月娥於事發時有未
    看向前方之情形（見本院卷第71頁），被告此節所辯應非可
    採。被告雖又辯稱游月娥騎乘乙機車有違規自其右方超車之
    情形云云，然按汽車欲超越同一車道之前車時，須先按鳴喇
    叭二單響或變換燈光一次；前行車減速靠邊或以手勢或亮右
    方向燈表示允讓後，後行車始得顯示左方向燈並於前車左側
    保持半公尺以上之間隔超過，雖為道路交通安全規則第101
    條第1項第3款、第5款所規定，然此條文所規範之超車行為
    ，應係指同一車道或同一路徑上之後車擬超越前車之情形而
    言。如前、後二車係行駛於不同車道，或於未劃分車道但足
    供2台以上車輛同向行駛之道路上，行駛於不重疊之路徑時
    ，後車本得在自己之車道、路徑上正常行駛而超越他車道之
    前車，並無讓路之問題。依上開勘驗結果，乙機車於事發前
    6秒許，即已行駛於甲機車之右側，緊貼路面邊線行駛，且
    二車間存有相當之左右間隔，足供乙機車直行通過（見本院
    卷第57頁圖2）；於此情形，游月娥自得依其路徑正常直行
    ，而自甲機車之右側超越，應無特別繞行至其左側超車之必
    要。是被告此節所辯亦非可採。綜上，本件難認游月娥就事
    故之發生與有過失，原告就其所受損害，仍應負完全之損害
    賠償責任。
(三)按特別補償基金於給付補償金額後，得代位行使請求權人對
    於損害賠償義務人之請求權，但其所得請求之數額，以補償
    金額為限，強制汽車責任保險法第42條第2項定有明文。游
    月娥因上開傷勢至衛生福利部桃園醫院就醫，支出醫療費用
    共計55,296元之事實，有醫療費用收據可參（見本院卷第7
    至9頁），足認屬實。依其位在大園區高鐵北路住處（見本
    院卷第24頁），與位在桃園區中山路桃園醫院之距離，其主
    張支出108年9月13日出院返家及同年月23日往返回診之交通
    費用345元、690元亦屬合理。再依診斷證明書所示，游月娥
    於出院後依醫師囑言仍須專人照護4週（見本院卷第5頁），
    故其支出每日1,200元、共計28日之看護費用33,600元，亦
    足認必要。而原告就此等損害，已於109年5月7日給付包含
    醫療費用28,747元、接送費用1,035元、看護費用33,600元
    ，共計63,382元之補償金，則有補償金費用明細檢核表、理
    算書、付款交易明細等件可憑（見本院卷第6、14、15頁）
    ，應可認定。是原告依上開規定，請求被告依其給付之補償
    金額賠償63,382元，應屬有據。
(四)又按上開強制汽車責任保險法第42條第2項之規定，雖使用
    「代位行使」之用語，但究其實質，應屬於法定之債權移轉
    ，故於交通事故發生，受補償人對第三人有損害賠償請求權
    者，於特別補償基金給付補償金後，其請求權無待另為移轉
    之行為，即當然移轉於特別補償基金；受補償人於此範圍內
    之損害賠償請求權既已喪失，則其嗣後縱有與第三人和解或
    拋棄權利之情事，亦不影響前已取得之權利。本件被告雖辯
    稱其已和游月娥調解成立，互相拋棄損害賠償請求權，但原
    告於109年5月7日即已撥付上開補償金，有上開付款交易明
    細可憑（見本院卷第15頁）；而依被告所提調解書，則可見
    被告係於109年5月19日始與游月娥成立調解（見本院卷第33
    頁）。依上述說明，游月娥縱於上開調解書同意拋棄損害賠
    償請求權，仍不影響原告先依上開規定取得之權利。從而，
    被告此節所辯並非可採，無從以此免除就上開金額之賠償責
    任。
(五)末按給付無確定期限者，債務人於債權人得請求給付時，經
    其催告而未為給付，自受催告時起，負遲延責任。其經債權
    人起訴而送達訴狀，或依督促程序送達支付命令，或為其他
    相類之行為者，與催告有同一之效力。遲延之債務，以支付
    金錢為標的者，債權人得請求依法定利率計算之遲延利息。
    其利率未經約定，亦無法律可據者，週年利率為5%，為民法
    第229條第2項、第233條第1項前段、第203條分別明定。本
    件原告對被告之損害賠償請求權屬未定給付期限之金錢債權
    ，故其就上述63,382元，請求被告給付自起訴狀繕本送達翌
    日即110年10月15日（見本院卷第18頁）起至清償日止，按
    年息5%計算之利息，即屬有據。
四、綜上所述，原告依侵權行為之法律關係及強制汽車責任保險
    法第42條第2項之規定，請求被告給付如主文第1項所示，為
    有理由，應予准許。
五、本件係適用小額訴訟程序所為被告敗訴之判決，依民事訴訟
    法第436條之20規定，應依職權宣告假執行；並依民事訴訟
    法第436條之23準用第436條第2項、第392條第2項規定，宣
    告被告如為原告預供擔保，則得免為假執行。
六、本件結論已臻明確，兩造其餘攻擊防禦方法及所提證據，經
    審酌均不至影響判決結果，故不逐一論述。
七、訴訟費用負擔之依據：民事訴訟法第78條，並依同法第436
    條之19第1項確定費用額為1,000元。　　
中　　華　　民　　國　　111 　年　　9 　　月　　2 　　日
                  桃園簡易庭  法  官  陳逸倫
以上為正本係照原本作成。
如不服本判決，應於送達後20日內，向本院提出上訴狀並表明上
訴理由，如於本判決宣示後送達前提起上訴者，應於判決送達後
20日內補提上訴理由書（須附繕本）。
如委任律師提起上訴者，應一併繳納上訴審裁判費。   
中　　華　　民　　國　　111 　年　　9 　　月　　2 　　日
                              書記官  潘昱臻
附錄：
一、民事訴訟法第436條之24第2項：
　  對於小額程序之第一審裁判上訴或抗告，非以其違背法令為
    理由，不得為之。
二、民事訴訟法第436條之25：
　  上訴狀內應記載上訴理由，表明下列各款事項：
　  ㈠原判決所違背之法令及其具體內容。
　  ㈡依訴訟資料可認為原判決有違背法令之具體事實。
三、民事訴訟法第471條第1項：（依同法第436條之32第2項規定
    於小額事件之上訴程序準用之）
    上訴狀內未表明上訴理由者，上訴人應於提起上訴後20日內
    ，提出理由書於原第二審法院；未提出者，毌庸命其補正，
    由原第二審法院以裁定駁回之。